最高法院刑事判決　　　　　　　　　　　　　　　　八十八年度台上字第六四二號
　　上訴人　台灣高等法院檢察署檢察官
　　被　告　甲○○
右上訴人因被告違反毒品危害防制條例案件，不服台灣高等法院中華民國八十七年十
一月二十四日第二審判決（八十七年度上訴字第三七二六號，起訴案號：台灣板橋地
方法院檢察署八十七年度偵字第二四一五號、第四一二六號），提起上訴，本院判決
如左：
    主  文
原判決撤銷，發回台灣高等法院。
    理  由
本件原判決以公訴意旨略稱：被告甲○○明知化學合成麻醉藥品甲基安非他命（下稱
安非他命），業經行政院衛生署於民國七十九年十月九日公告列為麻醉藥品管理，不
得非法販賣，竟基於意圖營利之概括犯意，先於八十六年十月下旬某日，在台北縣三
峽鎮○○路一一八號大勇釣蝦場內，非法販賣安非他命予張忠展，每包新台幣（下同
）一千元，又分別於八十六年十二月下旬某日及八十七年一月二日二十時許，在上址
非法販賣安非他命予陳鼎生二次，每包一千元，認被告犯有麻醉藥品管理條例第十三
條之一第二項第一款之罪嫌云云。經審理結果，認被告被訴上揭犯罪尚屬不能證明，
乃維持第一審諭知被告無罪之判決，駁回檢察官在第二審之上訴，固非無見。
惟查：(一)、我國刑事訴訟制度，係採真實發現主義，審理事實之法院，對於被告有利
及不利之證據，均應一律加以注意，俾能發現真實。又認定犯罪事實所憑之證據，不
論直接證據或間接證據，皆包括在內，事實審綜合調查所得之一切卷證資料，得其心
證而為事實之判斷，並非法所不許。張忠展在警訊及檢察官偵查中，就如何向被告購
買安非他命之經過細節，供證綦詳（第二四一五號偵查卷第十二頁、第三十三頁反面
、第三十四頁），第一審調查時，張忠展初雖改稱安非他命係向「陳建成」者購買，
但隨即又謂：「有一次是拿他（指被告）的安非他命二人一起用，在他家裡吸用，八
十六年十月中旬某日；另一次是我給他一千元，他幫我向『小胖』的人拿一包，在大
勇釣蝦場，距上一次約一星期，約下旬某日，價格一千元」（一審卷第三十七頁），
與其警訊及檢察官偵查中所供向被告購買安非他命之時間、地點、價格，均相符合。
被告於警訊中，亦供認有向「小胖」者購買安非他命之情事（第四一二六號偵查卷第
四頁反面），第一審調查時及原審審理中，被告就張忠展在第一審調查中所為上開證
言，復供承未為爭執（一審卷第四十四頁反面，原審卷第五十六頁反面）。足徵張忠
展在警訊及檢察官偵查中不利於被告之供述，並非全然無據。原判決無視於上開不利
於被告之證據，徒以張忠展前後供述矛盾，即不予採信，自難謂為適法。(二)、事實審
法院對與待證事實有重要關係，在客觀上認為應行調查之證據，均應依職權詳加調查
，倘未加以調查，率爾判決者，即有應於審判期日調查之證據未予調查之違背法令。
陳鼎生於警訊時，供稱：「我向綽號『慶輝』男子買過二次安非他命，第一次於八十
六年十二月下旬在三峽鎮○○路大勇釣蝦場內向『慶輝』買一小包，價錢一千元，第
二次於八十七年一月二日二十時許，在三峽鎮○○路大勇釣蝦場內買一小包一千元，
重約○點一公克，我向『慶輝』購買時，均自行到大勇釣蝦場內買」，適與張忠展所
供在該大勇釣蝦場內向被告以一千元價格購買安非他命一包之情節，兩相一致；陳鼎
生復指認被告之口卡片，表示即係出售安非他命之「慶輝」者無誤（第四一二六號偵
查卷第五頁反面、第六頁）。則被告曾否連續販售安非他命予陳鼎生，自有詳加調查
之必要，第一審及原審皆認應傳喚陳鼎生到庭調查，曾屢加傳拘無著，然陳鼎生雖設
籍於台北縣三峽鎮○○路○段一○八巷二十六號之一，但實居於同（三峽）鎮添福里
一一五號之一，有該警訊筆錄載明可稽（第四一二六號偵查卷第五頁），原審函查所
得之在監在押資料表上，亦記載上開添福里地址（原審卷第三十三頁）。而第一審及
原審卻始終依陳鼎生之戶籍地傳喚與拘提，未曾按其上揭居所傳喚（一審卷第二十四
頁、第四十七頁、第四十八頁，原審卷第十八頁、第二十五頁、第三十八頁、第四十
頁），自有應於審判期日調查之證據未予調查之違法。檢察官上訴意旨，執以指摘原
判決不當，為有理由，應認有發回更審之原因。又毒品危害防制條例已於八十七年五
月二十日公布施行，安非他命業經該條例列為第二級毒品，更審裁判時，對上開法律
之變更，應併注意及之，附此指明。
據上論結，應依刑事訴訟法第三百九十七條、第四百零一條，判決如主文。
中      華      民      國    八十八    年      二      月      五      日
                              最高法院刑事第一庭
                                  審判長法官  施  文  仁
                                        法官  陳  炳  煌
                                        法官  張  淳  淙
                                        法官  林  錦  芳
                                        法官  陳  世  淙
      右正本證明與原本無異
                                              書  記  官
中      華      民      國    八十八    年      二      月      九      日
